【裁判字號】    98,抗,1638
【裁判日期】    981204
【裁判案由】    聲明異議
【裁判全文】
臺灣高等法院民事裁定                  98年度抗字第1638號
抗  告  人  興能高科技股份有限公司
法定代理人  甲○○
抗告人因彰化商業銀行股份有限公司等與中興紡織廠股份有限公
司間清償債務強制執行事件聲明異議，對於中華民國98年8月18
日臺灣新竹地方法院98年度執事聲字第12號所為裁定提起抗告，
本院裁定如下：
    主  文
抗告駁回。
抗告程序費用由抗告人負擔。
    理      由
一、按當事人或利害關係人，對於執行法院強制執行之命令，或
    對於執行法官、書記官、執達員實施強制執行之方法，強制
    執行時應遵守之程序，或其他侵害利益之情事，得於強制執
    行程序終結前，為聲請或聲明異議，強制執行法第12條第1
    項前段定有明文。又撤銷或更正強制執行之處分或程序，惟
    在強制執行程序終結前始得為之，故聲明異議雖在強制執行
    程序終結前，而執行法院或抗告法院為裁判時強制執行程序
    已終結者，縱為撤銷或更正原處分或程序之裁定，亦屬無從
    執行，執行法院或抗告法院自可以此為理由，予以駁回（司
    法院院字第2776號解釋參照）。
二、抗告人於原法院聲明意旨略以：抗告人向債務人中興紡織廠
    股份有限公司（下稱中興紡織公司）購買新竹縣湖口鄉○○
    段第20 -2、21-3、22-3、28-1、29-1地號等土地，其一邊
    緊臨高速公路，無法增設任何交流道或聯通出口，僅能穿過
    中興紡織公司所有之同上地段第22-1、21-1地號土地，始能
    由另一邊之縱貫公路出入，故購買系爭土地時，乃約定為通
    行之目的，抗告人得使用上開第22-1地號土地，如失去對上
    開第22-1等地號土地之通過權利，將無法對系爭土地為通常
    之使用，且相關土地原為中興紡織公司整體廠區之土地，因
    一部分讓與抗告人，始造成不通公路，依民法第787條、第
    789條規定，抗告人自得主張袋地通行權，本件土地之拍定
    人有容忍抗告人通行之義務，並非得依強制執行法第98條之
    規定除去之，且依辦理強制執行應行注意事項第43條(六)之規
    定，執行法院應就袋地通行權相關事項註明於拍賣公告中，
    並載明「拍定後不點交」，以免拍定後抗告人與拍定人就此
    發生爭議，徒增訟累，惟原法院竟依債權人之聲請，除去抗
    告人與中興紡織公司間就上開第22-1地號土地之使用借貸關
    係，將造成抗告人所有系爭土地無聯外道路與出口，無法為
    通常之使用，自非允當，為此聲明異議云云。惟查，原法院
    對上開第22-1地號土地之不動產強制執行程序，經原法院於
    98年10月27日進行特別變賣程序後之減價拍賣，因無人應買
    ，債權人亦未承受，視為撤回上開不動產之執行在案，業經
    本院依職權調取原法院97年度執助字第6號執行案卷宗，查
    核無誤，揆諸首揭說明，雖抗告人聲明異議係在強制執行程
    序終結前，然本院為裁判時，強制執行程序既已終結，縱為
    撤銷或更正除去使用借貸關係之執行命令，亦屬無從執行，
    抗告人以前揭理由聲明異議，即屬無據。原裁定駁回其異議
    ，理由雖有不同，結論並無二致。抗告意旨，仍執陳詞，指
    摘原裁定不當，求予廢棄，非有理由。
三、據上論結，本件抗告為無理由，裁定如主文。
中    華    民    國    98    年    12    月     4    日
                    民事第十一庭
                        審判長法  官  鄭雅萍
                              法  官  詹文馨
                              法  官  劉坤典
正本係照原本作成。
本裁定除以適用法規顯有錯誤為理由外，不得再抗告。如提起再
抗告，應於收受後10日內委任律師為代理人向本院提出再抗告狀
。並繳納再抗告費新台幣１千元。
中    華    民    國    98    年    12    月    4     日
                              書記官  劉育妃

司法院資訊處製作；財團法人民間司法改革基金會備份。
